臺灣彰化地方法院民事判決　　　　　　 100年度家簡字第60號
原　　　告　誠信資融股份有限公司
法定代理人　辜昭南
訴訟代理人　吳志豪
被　　　告　林史傑
　　　　　　張梅鳳
上列當事人間請求宣告分別財產制事件，業經本院於民國100年
12 月14日言詞辯論終結，茲判決如下：
    主  文
宣告被告林史傑與被告張梅鳳間之夫妻財產制改用分別財產制。
訴訟費用新台幣壹仟陸佰陸拾元由被告負擔。
    理  由
一、原告起訴主張：緣被告林史傑前向訴外人台新國際商業銀行
    股份有限公司（下稱台新銀行）申辦信用貸款新台幣（下同
    ）16萬元，並簽發同額本票乙紙以擔保債務履行，惟屆期提
    示未獲清償。嗣台新銀行將前開債權讓與原告後，轉由原告
    對被告林史傑催索遭置為不理，經原告聲請強制執行，然因
    其無財產可供執行，致原告之債權未能受償，而由臺灣臺北
    地方法院核發100年度司執字第60922號債權憑證在案。又查
    被告林史傑與被告張梅鳳二人為夫妻關係，迄今尚未向法院
    聲請辦理夫妻分別財產制之登記。為此，原告依法聲請鈞院
    將被告林史傑、張梅鳳間之法定財產制，宣告改用分別財產
    制。並聲明：請求判決如主文第1項所示。訴訟費用由被告
    連帶負擔。
二、被告二人則聲明請求法院為適法之判決，林史傑答辯略以：
    伊目前也不知道尚欠多少錢，伊也想要解決，但經濟能力不
    足，無法依照原告請求額度償還。伊沒有財產，之前伊任職
    的公司接獲法院核發之執行命令時，要求伊與原告處理，但
    是伊沒有辦法處理，公司就要伊離職，目前被告打零工，收
    入不穩定云云。被告張梅鳳答辯略以：伊雖有財產、房子，
    但自己也需要繳納貸款及扶養孩子，孩子又有就學貸款。家
    庭經濟也不是好，最近新添一個孫子，也需要幫忙云云。
三、得心證之理由：
  (一)原告主張前開事實，業據提出被告之戶籍謄本、臺灣臺北地
    方法院100年度司執字第60922號債權憑證、被告林史傑之財
    政部臺北市國稅局財產歸屬資料清單及該局99年度綜合所得
    稅各類所得資料清單、法人及夫妻查詢系統表等件影本為證
    ，而被告林史傑、張梅鳳二人對前揭證物形式上之真正俱不
    表爭執，被告林史傑亦自認其確已無財產可供執行，且目前
    並無固定工作等語，自堪認原告之主張為真實。
  (二)按夫妻未以契約訂立夫妻財產制者，除本法另有規定外，以
    法定財產制為其夫妻財產制，民法第1005條定有明文。次按
    債權人對於夫妻一方之財產已為扣押，而未得受清償時，法
    院因債權人之聲請，得宣告改用分別財產制，民法第1011條
    亦規定甚明。而所謂未得受清償，包括全無可扣押之物或所
    扣押之物數量不足及所扣押之財產不足清償該為扣押之債權
    人債權等情形，最高法院89年度台上字第854號判決可資參
    照。又民法第1011條之立法意旨，係為貫徹物權法定主義及
    保護交易安全，同時避免夫妻藉登記夫妻財產制之方式，逃
    避債權人之強制執行。本件，被告二人婚姻關係仍存續中，
    既未以契約訂立夫妻財產制，依法自係以法定財產制為其夫
    妻財產制，今原告因其債務人即被告林史傑現無財產可供執
    行致債權未受清償，則原告依上開民法第1011條之規定，請
    求判決宣告被告間之夫妻財產制改用分別財產制，洵屬有據
    ，應予准許，爰判決如主文第1項所示。
四、訴訟費用負擔之依據：民事訴訟法第78條。
中    華    民    國    100  年    12    月    21    日
                  家事法庭      法  官  簡燕子
以上正本係照原本作成。
如對本判決上訴應於判決送達後20日向本院提出上訴狀。如委任
律師提起上訴者，應一併繳納上訴審裁判費。
中    華    民    國    100  年    12    月    21    日
                                書記官  洪年慶